最　高　行　政　法　院　裁　定　　　　　　　　　　九十三年度裁字第四九二號
　　上　訴　人　丙○○
　　　　　　　　　　　　　　　.
　　被 上訴 人　宜蘭縣宜蘭地政事務所
　　代　表　人　甲○○
右當事人間因有關土地登記事務事件，上訴人對於中華民國九十一年十一月十九日臺
北高等行政法院九十年度訴字第六一五七號判決，提起上訴，本院裁定如左：
　　主  文
上訴駁回。
上訴審訴訟費用由上訴人負擔。
　　理  由
一、按對於高等行政法院判決之上訴，非以其違背法令為理由，不得為之，行政訴訟
    法第二百四十二條定有明文。是違背法令係當事人提起上訴之理由，依同法第二
    百四十四條第一項第四款規定，應於上訴狀表明之。所稱表明上訴理由，指表明
    原判決所違背之法令及其具體內容暨依訴訟資料合於該違背法令之具體事實。上
    訴狀內未表明上訴理由，又未於提起上訴後二十日內提出理由書，經高等行政法
    院送交卷宗於本院者，本院應以其上訴為不合法，毋庸命補正，逕以裁定駁回之
    。
二、本件上訴人主張：（一）本件上訴人所有坐落宜蘭縣宜蘭市○○段六五○地號土
    地於民國七十二年間始列入都市計畫農業區，依行政院頒限制建地擴展方案、內
    政部訂頒限制建地擴展執行辦法暨都市計畫以外地區建築物管理辦法等規定，編
    定為農業用地，並自六十二年十二月十四日起即實施建築管理，除建築自用農舍
    外，其餘一律不予准許，倘其地上有於實施建築管理前已建築完成之建物，且現
    仍存在者，土地所有權人得檢具相關證明文件，申請變更該基地之地目為「建」
    。另民國六十年底建築法未施行前，依據前揭相關法規在農業區已興建之建築物
    ，如農舍、養雞舍、養豬舍等均得准予變更為甲、乙、丙種建築用地，系爭土地
    上之建物為六十年七月完工，確為建築法施行前已興建完成之舊有建物，其基地
    依法應得准予變更為「建」地目，原審認本件不得變更，判決自有違背法令。（
    二）原審以上訴人所援引之宜蘭縣宜蘭市公所（下稱宜蘭市公所）函及宜蘭縣政
    府函嗣均遭撤銷云云，尚有誤會。蓋宜蘭市公所及宜蘭縣政府之撤銷理由所據之
    用電地址不符一節，乃因上訴人在六十年時之住家與系爭無門牌號碼之雞舍相鄰
    ，且共用電錶所致。又原判決認上訴人對宜蘭縣政府八十一年三月十三日八一建
    管字第五○四號函撤銷雜項使用執照並無不服，及宜蘭縣政府八十一年六月十七
    日建管字第三七○一號使用執照係屬新建雞舍云云，亦有誤會。按上訴人對八十
    一年三月十三日八一建管字第五○四號函確有不服，此由八十一年六月十七日宜
    蘭縣政府即核發建管字第三七○一號使用執照之面積用途證明、新建雞舍申請執
    照程序需時一百八十天、系爭土地受都市計畫法第三十三條及第四十一條規定限
    制，不得增建或改建，及宜蘭縣政府地政局補發建管字第三七○一號原始存證完
    工相片，及上訴人於原審提出之目前使用中相片，可知系爭雞舍確屬老舊建物，
    而非新建物，益徵上訴人建物應符前揭法令，而得變更，是原審適用法令實有違
    誤。雖辦理地目變更注意事項第八點規定：「申請地目變更應檢附有關機關核發
    重大災害、灌溉系統變更或其他不可抗力因素，致不能為田使用之證明文件。」
    然系爭土地於六十年間即均以石子填地並全部鋪設水泥，興建現有二棟養雞場，
    確已不能為「田」之使用，自符合前揭規定，原審認上訴人不符合上開規定，於
    法亦有未合，為此求為廢棄原判決。
三、原審以：（一）本件上訴人於九十年三月十九日向被上訴人申請准將系爭土地之
    地目由「田」地目七等則變更為「建」地目，經被上訴人審查及實地勘查，並調
    閱系爭土地上建物之使用執照，系爭土地上現有二建築物，均屬農舍，其用途一
    為雞舍、一為農舍，依內政部六十四年八月二十三日台內六五六一○九號函及前
    臺灣省政府地政處六十七年一月二十五日地四字第七八七五號函示，為不得變更
    地目之土地，遂予否准。上訴人不服，提起本件行政訴訟。（二）上訴人雖謂系
    爭土地上之建物，為民國六十年七月完工，確為建築法頒布前已興建完成之舊有
    建物，依法應得准予變更為「建」地目云云。惟查，上訴人所提出之宜蘭市公所
    八十年七月十二日八十市工字第一○九○一號函，係關於申請發給使用分區證明
    者，與系爭地上物係何時興建完成無關。又宜蘭市公所八十年五月二十二日八十
    市工字第七五九四號函固載有「台端申請本所核發所有座落宜蘭市○○段六五○
    地號，地址宜蘭市○○路十五號舊有房屋建築完工年、月份證明乙案，經核確實
    於民國六十年柒月完工。」及宜蘭縣政府於八十一年一月卅日核發之使用執照，
    雖係依臺灣省建築管理規則第三十八條規定就建築法頒布前已興建完成之舊有建
    物補發者。但查，該使用執照業經宜蘭縣政府會同有關機關實地會勘發現上訴人
    以提供不實之文件，致宜蘭縣政府誤判發給該雜項使用執照，及系爭土地上之建
    物係於何時建築，亦無法判定，並經宜蘭縣政府以八十一年三月十三日八一建管
    字第五○四號函撤銷前該雜項使用執照，並於該函內記明請另依建築法等相關法
    令申請建築執照在案，而上訴人當時對該函並無不服，並進而依其指示申請建築
    執照，經宜蘭縣政府工務局核發八十一年五月五日建局管字第二七六二號及八十
    二年八月九建局管字第五六一六號建築執照，上訴人於建築完成後，取得八十一
    年六月十七日建局管字第三七○一號及八十三年二月一日建局管字第五三一號使
    用執照。上訴人雖另主張宜蘭縣政府撤銷該使用執照係屬誤判，其已於查明後發
    給八十一年六月十七日建局管字第三七○一號使用執照，該使用執照建物確係六
    十年興建云云。惟查，該三七○一號使用執照係依據第二七六二號建築執照所發
    給，已如上述；且依上訴人於言詞辯論時所述，其六十年蓋雞舍矮屋才新臺幣（
    以下同）三萬元，而本件雞舍使用執照上已載明為「新建」、工程造價三、五五
    八、○○○元，另農舍使用執照載明為「新建」、工程造價七一八、○○○元，
    益足證明系爭地上物均為新建而非上訴人所指之原有建物，上訴人主張為六十年
    所建一節，自屬無可採信。系爭地上物既非六十年時所興建者，上訴人主張本件
    依建築法頒布前已興建完成之舊有建物，依法應得准予變更為「建」地目一節，
    即無可採。被上訴人依前開限制建地擴展方案、內政部訂頒限制建地擴展執行辦
    法暨都市計畫以外地區建築物管理辦法等規定，以系爭土地自六十二年十二月十
    四日起已實施建築管理，除准許建築自用農舍外，不准變更地目，並無不合。（
    三）系爭土地係屬農業用地，其不能作為田使用，係因上訴人建築農舍、雞舍所
    致，並非因重大災害、灌溉系統變更或其他不可抗力因素，致不能為「田」使用
    ；至於建築管理法令之變更，在本件僅係可否申請變更地目之問題，並非造成系
    爭土地「事實上」不能作為田使用之原因，是上訴人所指本件都市計畫及相關土
    地法令變更為其他不可抗力因素云云，自無可採。上訴人既未檢附有關機關核發
    因重大災害、灌溉系統變更或其他不可抗力因素，致不能為「田」使用之證明文
    件，則被上訴人不予核准變更，亦無不合，因而駁回上訴人在原審之訴。上訴人
    據前開各詞提起上訴，經核其並未具體表明原判決違背何項法令暨依訴訟資料合
    於該違背法令之具體事實，而係就原審取捨證據認定事實之職權行使，指摘原判
    決違誤，求為廢棄，揆之前開規定及說明，其上訴為不合法，應予駁回。
四、依行政訴訟法第二百四十九條第一項前段、第一百零四條、民事訴訟法第九十五
    條、第七十八條，裁定如主文。
中　　華　　民　　國　　九十三　　　年　　　四　　　　月　　二十九　　　日
                    最 高 行 政 法 院  第 二 庭
                                審 判 長 法  官　　　葉　振　權
                                         法  官      林　清　祥
                                         法  官　　　姜  仁  脩
                                         法  官　　　劉　鑫　楨
                                         法  官　　　吳　明　鴻
右  正  本  證  明  與  原  本  無  異
　　　　　　　　　　　　　　　　　　　　 法院書記官　阮  桂  芬
中　　華　　民　　國　　九十三　　　年　　　四　　　　月　　二十九　　　日
